【裁判字號】    99,上更(一),99
【裁判日期】    990629
【裁判案由】    違反槍砲彈藥刀械管制條例
【裁判全文】
臺灣高等法院臺南分院刑事判決      99年度上更(一)字第99號
上  訴  人
即  被  告  乙○○
指定辯護人  本院公設辯護人  丁○○
上列上訴人因違反槍砲彈藥刀械管制條例案件，不服臺灣嘉義地
方法院98年度訴字第393號中華民國98年9月10日第一審判決（起
訴案號：臺灣嘉義地方法院檢察署98年度偵字第2376、2563、28
53號），提起上訴，經本院98年度上訴字第1105號判決後，由最
高法院第一次發回更審，本院判決如下：
    主  文
原判決關於乙○○共同非法持有手槍罪暨定應執行刑部分均撤銷
。
乙○○共同未經許可，持有手槍，累犯，處有期徒刑伍年，併科
罰金新臺幣陸萬元，罰金如易服勞役，以新臺幣壹仟元折算壹日
。扣案之口徑0.38吋制式轉輪手槍（槍枝管制編號：0000000000
號）壹支、仿BERETTA廠 92FS型半自動手槍之改造手槍（槍枝管
制編號：0000000000號）壹支及口徑9mm制式子彈壹顆均沒收。
    事  實
一、乙○○前因竊盜案件，經臺灣雲林地方法院以81年度訴字第
    250 號判處有期徒刑十月，緩刑四年確定，又因肅清煙毒條
    例案件，經本院以81年度上訴字第2482號判處有期徒刑三年
    三月確定，上揭緩刑經撤銷後，上開二罪經裁定應執行有期
    徒刑三年十月確定；又因肅清煙毒條例等案件，經原審法院
    以82年度訴字第 501號等案件，各判處有期徒刑三年六月、
    五月確定，上揭二罪經裁定應執行有期徒刑三年九月確定；
    又因竊盜案件，經臺灣臺南地方法院以82年度訴字第2021號
    判處有期徒刑二年十月確定，而與上開數罪接續執行，於民
    國（下同）86年 2月25日假釋出監後；又因偽造文書案件，
    經臺灣桃園地方法院以91年度易字第2226號判處有期徒刑五
    月確定，於91年 8月10日入監而與上揭撤銷假釋之殘刑接續
    執行，於96年 9月30日執行完畢。乙○○明知具有殺傷力之
    制式手槍及可發射子彈之改造手槍與制式子彈分別為槍砲彈
    藥刀械管制條例第4條第1項第1款、第2款所管制之物品，非
    經中央主管機關許可，不得擅自持有，詎竟基於持有制式手
    槍、可發射子彈具有殺傷力之改造手槍及制式子彈之犯意，
    於79年間某日，在嘉義縣梅山鄉○○村○○街83號住處，接
    收其已過世弟弟江奇鄣所持有具有殺傷力之口徑0.38吋制式
    轉輪手槍1支（槍枝管制編號：0000000000號）、由仿BERET
    TA廠92FS型半自動手槍製造換裝土造金屬槍管而成具有殺傷
    力之改造手槍 1支（槍枝管制編號：0000000000號）及具有
    殺傷力之口徑9mm制子彈2顆，因而未經許可同時持有上揭槍
    枝及子彈。並於前述所犯數罪，於96年 9月30日執行完畢出
    監後，猶不知悔改，仍承上開犯意未經許可繼續同時持有上
    揭槍枝及子彈。
二、嗣因乙○○發覺其與張家銘於98年 2月27日合資新臺幣（下
    同）五千元，向劉嘉享購買之第一級毒品海洛因質量不佳，
    經與劉嘉享交涉，劉嘉享原本承諾於翌日早上補償乙○○與
    張家銘，惟翌日（98年 2月28日），經張家銘以上揭行動電
    話聯絡劉嘉享，劉嘉享否認販賣之海洛因重量不足，乙○○
    與張家銘商量後，於98年 2月28日11時41分許聯絡劉嘉享，
    佯稱要再向劉嘉享購買海洛因，並約在南二高竹崎交流道下
    見面。詎乙○○、張家銘（共同持有本案槍彈罪，經本院維
    持原審法院判處有期徒刑五年八月，併科罰金六萬元之判決
    ，經最高法院駁回上訴而確定）、甲○○（綽號大胖、胖子
    ，民國57年 1月16日生，共同持有本案槍彈罪，業經原審法
    院判處有期徒刑五年八月，併科罰金六萬元，未據上訴而告
    確定），三人竟共同基於持有上開制式手槍、可發射子彈具
    有殺傷力之改造手槍及制式子彈之犯意聯絡，由張家銘駕駛
    乙○○之車牌號碼 3W-2738號自用小客車，搭載乙○○及甲
    ○○，乙○○坐在副駕駛座，甲○○坐在後座，由乙○○自
    攜帶之黑色手提包，拿出其所持有之上揭制式手槍、改造手
    槍（內有9mm制式子彈2顆）各 1支，將改造手槍交給甲○○
    ，二人將槍枝插在腰際。於同日12時多許，至南二高竹崎交
    流道下的涵洞，由乙○○、甲○○持槍進入劉嘉享車子後，
    即分持手槍、改造手槍朝向劉嘉享，乙○○坐在副駕駛座，
    甲○○坐在後座，乙○○與劉嘉享談論如何解決購買海洛因
    之債務糾紛，因就補償事宜尚未達成合意，乙○○即強行拿
    走劉嘉享皮包內之現金3千元及毒品海洛因3包作為補償，而
    以此脅迫之手段使劉嘉享行無義務之事（乙○○等人所犯強
    制罪部分，經本院維持原審法院判處一年二月，經最高法院
    駁回上訴而確定），乙○○得手後，隨即由張家銘駕車離開
    現場，至嘉義縣民雄鄉14甲台林橋往嘉義市方向之某便利商
    店前，將車子停放於該便利商店前空地，由乙○○、甲○○
    及張家銘各分得海洛因1包（3人持有毒品部分，另案偵辦中
    ），待車行至嘉義市○○路與世賢路口分隔島時，乙○○將
    裝有槍枝及子彈之手提包交給甲○○保管，甲○○乃下車將
    槍枝及子彈藏放於草叢邊。
三、警方因偵辦劉嘉享涉嫌販賣毒品案件，實施監聽而得悉乙○
    ○等非法持有槍彈一事，乃於98年 3月13日22時20分許，在
    嘉義縣太保市○○○路○段 3號，持檢察官核發之拘票拘提
    乙○○、張家銘到案。乙○○到案後，於98年 3月14日在嘉
    義縣警察局刑警大隊偵一隊接受訊問時，即向警方說明上揭
    手槍及子彈已交由甲○○保管而供出去向，並經乙○○當場
    打電話給甲○○要求其將槍彈交至警察局，但甲○○因聽不
    清楚其意而未依指示處理，警方乃依乙○○所提供甲○○之
    外號及年籍等相關資料，調閱甲○○之口卡由乙○○指認後
    而確認上揭槍彈在甲○○持有中，乃多次前往甲○○住處查
    問甲○○未果，並聲請檢察官核發之拘票拘提甲○○到案，
    甲○○得知警方在查緝其本人後，乃於98年 3月21日17時多
    許，移置上揭槍枝及子彈，將上揭制式手槍 1支及改造手槍
    （內有9mm制式子彈2顆） 1支，分別藏放於財團法人長庚紀
    念醫院嘉義分院附近路旁之二處石堆，並於同日18時40分許
    ，因警持檢察官核發之拘票執行拘提，乃到案說明，先於同
    日19時許，帶同員警前往上開寄藏地點取出改造手槍 1支（
    即槍枝管制編號：0000000000號）及制式子彈 2顆扣案，再
    於同日22時多許，帶同員警前往上開處所取出制式手槍 1支
    扣案（即槍枝管制編號：0000000000號），因而查獲甲○○
    持有之上揭槍彈，避免該槍彈流落他人之手而續遭持為犯罪
    所用，並防止該槍彈所造成重大社會治安事件之發生。
四、案經嘉義縣警察局移送臺灣嘉義地方法院檢察署檢察官偵查
    起訴。
    理  由
甲、程序方面
壹、上訴人即被告乙○○所涉犯非法持有本案槍彈，及對劉嘉享
    行強制犯行，經原審法院即臺灣嘉義地方法院判處非法持有
    本案槍彈罪有期徒刑六年六月，併科罰金十萬元；強制罪有
    期徒刑一年二月，應執行有期徒刑七年六月，併科罰金十萬
    元，經被告乙○○提起上訴後，本院以98年度上訴字第1105
    號判決駁回其上訴，被告再提起第三審上訴，經最高法院將
    關於被告非法持有槍彈罪部分撤銷發回，而駁回其關於強制
    罪刑判決之上訴，是該分已告確定，本院現應審理範圍僅被
    告非法持有槍彈部分，合先敘明。
貳、關於證據能力方面
一、按被告以外之人於審判外之陳述，雖不符前四條之規定，而
    經當事人同意於審判程序作為證據，法院審酌該言詞陳述或
    書面陳述作成時之情況，認為適當者，亦得為證據，刑事訴
    訟法第159條之5定有明文。
二、查本件被告犯罪事實之證據方法，經本院準備程序提示予檢
    察官、被告及辯護人，均表示對於證據能力無意見，同意列
    為證據（本院卷第67頁）。
三、又查，本件證人甲○○、張家銘、劉嘉享於警詢之證述，經
    核均係由警方先告知得行使之權利及夜間得拒絕接受訊問等
    情，而經其等同意後始接受訊問，且經警方先訊問相關案情
    ，由其等一一陳述後，始經記載於偵訊筆錄之中，嗣經閱覽
    筆錄無訛，再按捺指印所制作完成，全程並經錄音存證等情
    ，足見警詢筆錄確係本於其等之陳述內容所制作，且符合取
    證之合法程序，是認上開證人於警詢中所為之供述證據，依
    其等作成時之情況，應為適當者，自得採為證據。
四、再按被告以外之人於偵查中向檢察官所為之陳述，除顯有不
    可信之情況者外，得為證據，刑事訴訟法第159條之1第 2項
    定有明文。查證人甲○○、劉嘉享於偵訊中所為之陳述，係
    以證人之身分具結作證，而因檢察官與法官同為司法官，衡
    諸實務運作，檢察官實施刑事偵查程序，應能恪遵法定程序
    之要求，未有違法取供之情事，符合取證之合法程序，亦無
    所謂「顯有不可信」之情形，故上開證詞雖於審判外所為，
    然應為傳聞證據之例外，具有證據能力。至證人張家銘於偵
    查時之證述，雖未見證人結文附卷，惟證人張家銘於偵查時
    經檢察官告以具結之義務及偽證之處罰，經證人張家銘朗讀
    結文，並命其在結文簽名具結後訊問乙節，業經原審當庭勘
    驗偵查錄影光碟屬實，製有勘驗筆錄、偵查譯文各 1份附卷
    可稽（見原審卷二第75、85頁），本院審酌證人張家銘於陳
    述時之外在環境及情況，並無顯有不可信之情況，復於原審
    到庭由當事人進行交互詰問程序，從而其此部分之證述，應
    有證據能力。
五、至證人劉嘉享於原審審理時雖結證稱：在警詢、偵查當時我
    不太清楚，…，伊還很迷糊，當時有吃FM 2，後來檢察官說
    什麼伊都迷迷糊糊的。伊真的無法陳述警詢時的事情了，當
    時伊自己都不清楚，員警沒有叫伊怎麼說等語（見原審98年
    度訴字第393號卷-下稱原審卷一第239、245頁）。然觀諸證
    人劉嘉享於警詢時全程連續錄音，並無中斷，採一問一答方
    式，證人劉嘉享聲音自然語氣平和，員警詢問時聲音自然語
    氣平和，並無強暴脅迫等不正詢問之情事；於偵查時全程連
    續錄音、錄影，並無中斷，採一問一答方式，證人劉嘉享聲
    音自然語氣平和、神情正常，檢察官訊問時聲音自然語氣平
    和，並無強暴脅迫等不正訊問之情事，業經原審當庭勘驗警
    詢錄音光碟及偵查錄影光碟屬實，製有勘驗筆錄 2份、警詢
    譯文及偵查譯文各1份在卷足考（見原審卷二第76-77、89-1
    17頁），足認證人劉嘉享於警詢及偵查時並無言語含糊、眼
    睛流淚、神智不清等毒癮發作情形，對於員警、檢察官之問
    話均能明白理解，並能清楚回答，足見證人劉嘉享於警詢及
    偵查時之證述係出於自由意志，應可認定，併予敘明。
六、綜上所述，本院審酌上開證據製作時之情況，並無違法不當
    之情事，其證據之取得過程亦無瑕疵，認為以之作為證據應
    屬適當，與本案待證事實間復具有關連性，並經檢察官、被
    告及辯護人均表示同意列為證據，揆諸前開規定，應認該等
    供述證據符合傳聞證據之例外，自屬具有證據能力。
乙、實體方面
壹、認定犯罪事實所憑之證據及理由
一、訊據上訴人即被告乙○○坦白承認自79年間即接收其已過世
    弟弟江奇鄣所持有具有殺傷力之口徑 0.38吋制式轉輪手槍1
    支、由仿BERETTA廠 92FS型半自動手槍製造換裝土造金屬槍
    管而成具有殺傷力之改造手槍1支，及具有殺傷力之口徑9mm
    制子彈 2顆，而未經許可同時持有上揭槍枝及子彈，嗣於98
    年 2月28日11時41分許，與甲○○、張家銘持有上開制式手
    槍、可發射子彈具有殺傷力之改造手槍及制式子彈，強押劉
    嘉享談判解決購買海洛因之債務糾紛，事後並將裝有槍枝及
    子彈之手提包交給甲○○保管，由甲○○藏放上開槍枝及子
    彈等情，核與證人即同案被告甲○○、張家銘分別於警詢、
    偵查及原審審理時及證人甲○○於本院審理時所證述犯罪情
    節相符（警卷第18至28頁、第31至50頁，偵卷60至63頁、第
    77至79頁，原審審卷一第180至200頁、第205至265頁，原審
    卷二第148至184頁，本院卷第102、103頁），並據證人即強
    制犯行之被害人劉嘉享於警詢、偵查及原審審理時證述明確
    （見警卷第57頁，稱偵卷第75頁； 原審卷一第240頁），復
    有同案被告甲○○帶同員警前往寄藏地點取出改造手槍 1支
    （即槍枝管制編號：0000000000號）及制式子彈 2顆、制式
    手槍1支扣案（即槍枝管制編號： 0000000000號）扣案可資
    佐證，上揭槍彈經送請內政部警政署刑事警察局鑑定結果：
    送鑑手槍2支，其中1支（槍枝管制編號：0000000000號），
    認係口徑0.38吋制式轉輪手槍，為美國SMITH&WESSON廠16-5
    型，槍號為46565，槍管內具5條右旋來復線，擊發功能正常
    ，可供擊發同口徑制式子彈使用，認具殺傷力；其中 1支（
    槍枝管制編號：0000000000號），認係改造手槍，由仿BERE
    TTA廠 92FS型半自動手槍製造之槍枝，換裝土造金屬槍管而
    成，擊發功能正常，可供擊發適用子彈使用，認具殺傷力；
    送鑑子彈2顆，認均係口徑9mm制式子彈，採樣 1顆試射，可
    擊發認具殺傷力乙節，亦有內政部警政署刑事警察局98年 4
    月27日刑鑑字第0980043130號槍彈鑑定書 1份在卷可稽（見
    偵卷第89至91頁）。綜參被告之上開自白，與證人甲○○、
    張家銘、劉嘉享之上開證述內容相互一致，經調查扣案之槍
    彈等證據，可資佐證擔保被告及上開證人所供述內容，核與
    事實相合。是以，上開補強證據已足資證明被告於審理中所
    為之任意性自白，應具有相當程度之真實性，而確信被告前
    述自白之犯罪事實確屬真實。
二、又查，被告與甲○○、張家銘持有上開制式手槍、可發射子
    彈具有殺傷力之改造手槍及制式子彈，強押劉嘉享談判解決
    購買海洛因之債務糾紛之事實，業據同案被告甲○○坦承不
    諱，同案被告張家銘雖否認於原審審理時：之前伊不知道那
    是槍，所以警詢時員警問伊，跟伊說那是槍，伊才說那是槍
    。乙○○是拿1個包包給甲○○，伊偵查時說乙○○拿出1把
    槍，是因為伊警詢時這樣說，檢察官叫伊照警詢一樣陳述等
    語（見原審卷一第 213頁），而後改結證稱：因為伊事後知
    道有槍，那時候伊有想，乙○○包包拿給甲○○，所以就是
    有拿槍給他，警察叫伊偵查時照筆錄說的一樣就好了等語（
    見原審卷一第 234頁），惟其對於何時知道有槍及為何於偵
    查時為上揭證述，證述前後不一致，已難令人採信。揆以被
    告張家銘於警詢時係證稱：「（問：在車上怎樣？）算他們
    就先把鐵仔帶著啊。」「（問：你開車嗎？）嗯。」「（問
    ：你說他們就1人帶1支鐵仔下去了？）嗯。」「（問：鐵仔
    是什麼東西？）槍啦。」等語，業經原審當庭勘驗警詢錄音
    光碟屬實，製有勘驗筆錄、警詢譯文各 1份在卷足考（見原
    審卷二第74、83頁），是同案被告張家銘於警詢時並未提及
    被告乙○○自手提包內拿出 1支槍交給被告甲○○，則其於
    偵查時當非按照警詢時之證詞而為證述，足見同案被告張家
    銘於原審審理時所證述伊之前不知是槍云云，核與事實不符
    ，委無可採。又參以，同案被告張家銘於偵查時已證稱：「
    （問：那你什麼時候看到那個乙○○有帶槍？）車我開的嘛
    ，車我開的，那算有時候要注意旁邊有沒有車什麼的，有瞥
    到。」、「（問：他放在哪裡？插在身上嗎？）應該是插在
    腰部吧。」、「（問：短槍？）對。」「（問：拿幾支？插
    幾支？）1人插1支啦。」、「（問：他是到車上拿 1支給他
    ，還是胖子上來時身上就有 1支了？）到車上才拿的啊。」
    、「（問：到車上又拿 1支給他？）嗯。」、「（問：他自
    己先插1支，後來上車後又拿1支給他？）不是，他們那兩支
    東西算裝著，用 1個包包裝著，上來車上時他們才拿出來的
    。」、「（問：所以那個誰，乙○○一上車時就帶了 1個包
    包？）嗯。」、「（問：他上車帶 1個包包，那個胖子來的
    時候，他就拿 1支給他就對了？）沒啊，他從包包拿出來的
    。」、「（問：對啊，他就從包包拿 1支給他，是不是？）
    嗯。」、「（問：那他拿槍給他的時候，你之前不知道他有
    帶？）不知道。」等語，業經原審當庭勘驗偵查錄影光碟屬
    實，製有勘驗筆錄、偵查譯文各 1份在卷足考（見原審卷二
    第75、86、87頁），且被告張家銘於原審準備程序時亦供承
    ：當天伊開車，乙○○把袋子打開，伊有瞄到他攜帶槍枝等
    語（見原審卷一第86頁），參諸證人劉嘉享於警詢及偵查時
    證述被告乙○○、甲○○一上車就持槍指著他，則被告甲○
    ○在進入證人劉嘉享車子前，應已持有改造手槍，足認被告
    乙○○係在同案被告張家銘駕駛之自用小客車內，將改造手
    槍交給被告甲○○，並為同案被告張家銘親眼目睹一節，至
    為明確。綜上，同案被告張家銘自身雖未實際持有槍枝及子
    彈，然同案被告張家銘在車上時，親見被告乙○○、甲○○
    持有槍枝，並就強制犯行部分與被告乙○○、甲○○於事前
    謀議，並留在車上接應，並於事後朋分海洛因 1包，其與被
    告乙○○、甲○○就持有系爭槍枝及子彈之犯行應有犯意聯
    絡及行為分擔，應可認定。
三、再查，被告就上開扣案槍彈之來源，雖於檢察官98年 3月14
    日偵查時先供稱：改造貝瑞塔是伊86年出獄後，在桃園向一
    位綽號叫阿進之男子以6萬5千元買的，當時有送伊 1個彈匣
    及子彈等語（見偵卷第65頁），於原審調查時並供稱：改造
    手槍是86年間在桃園買的，沒有買子彈，因為當時有友人拿
    好幾顆子彈給伊等語（見原審卷一第50頁），惟查：
  (一)被告於原審準備程序時供稱：制式左輪手槍是伊弟弟給伊的
    ，他給伊2支，另 1支就是扣案貝瑞塔手槍，86年間伊是花6
    萬 5千元買貝瑞塔子彈，沒有買槍，當時子彈伊買10餘粒而
    已，另外還有買海洛因2錢多 ，1錢約2萬元。伊之前說伊86
    年間買貝瑞塔手槍 1支，伊說錯了，伊只有買貝瑞塔子彈，
    伊以前會說貝瑞塔手槍、制式左輪手槍是分開持有的，是因
    為伊以為這樣說會比較輕等語（見原審卷一卷第85頁）；於
    原審審判期日時亦與準備程序時為相同之供述：「（問：民
    國七十年左右，你拿到點38制式左輪手槍、子彈 2發嗎？）
    那時候拿到二支，那是我弟弟之前留下來的，是民國70年間
    留下來的，我弟弟過世後就把槍、子彈交給我，我弟弟過世
    前我就曾經看過了。……我弟弟79年過世的，當時他20歲了
    。（見原審卷二第 168頁）；於本院上訴審亦供承：「…槍
    彈是我弟弟留下來的。（問：檢察官另起訴你們另外有改造
    貝瑞塔子彈 2顆，有何意見？）我也沒有看過那兩顆子彈，
    我只有我弟弟留下來的制式子彈。」（本院上訴審卷第 125
    、 128頁）；於本院準備程序供稱：我弟弟在79年死亡的時
    候，交給我手槍有兩支，1支是制式的，1支是改造的，子彈
    兩發，子彈是左輪子彈或是九０子彈我不太確定，槍枝已被
    扣案，子彈從我弟弟交給我後，一直沒有用掉還保留著，扣
    案兩顆子彈是九０的子彈，我在86年時去買海洛因，對方有
    送我一些貝瑞塔九０子彈，我以前說6萬5千元是買海洛因的
    錢，不是買子彈的錢，後來這些子彈都已經潮濕，我在80幾
    年已經丟掉了，扣案的兩顆子彈不可能是當時86年人家送我
    的子彈所留下的，因為那些子彈已經丟掉了，所以扣案的兩
    顆子彈應該是我弟弟留給我的等語（本院卷第64頁）；於本
    院審判期日時均供稱：扣案2枝槍枝及2顆子彈是79年間是我
    弟弟給我的，86年別人給我的改造子彈因為已經受潮，所以
    我丟掉了，我弟弟給我的應該是只有這兩顆子彈，他給我的
    子彈是放在彈匣內，應該是改造的貝瑞塔九０手槍口徑 9MM
    使用的，另一把左輪的制式手槍是沒有子彈。所以扣案這 2
    把手槍及 2顆子彈，是79年間我弟弟留給我的，我以前講的
    別人86年給我的子彈，都已經受潮丟掉了等語（本院卷第10
    1、108頁）。經比較其供述前後固有些許不一致，然觀諸被
    告迭於原審準備程序及審判期日、本院上訴審審理中，與本
    院準備程序及審判期日時均堅詞：扣案2枝槍枝及2顆子彈是
    79年間是我弟弟給我乙情不移，按被告於原審及本院歷次法
    官審理中時，仍向法官為上開相同一致之陳述，足見前開自
    白之信用性已受確定保障之情況下所作成，從而，前開自白
    應無係被告虛擬致與真實不符之虞，其可信度甚高，堪信與
    事實相合。
  (二)至被告於偵查所述改造手槍係向他人購買乙節，被告於原審
    準備程序時辯解稱：我之前說我八十六年間買貝瑞塔手槍一
    支，我以前說錯了，我只有買貝瑞塔子彈，我以前會說貝瑞
    塔手槍一支、制式左輪手槍是分開持有的，是因為我以為這
    樣說會比較輕等語（原審卷一第85頁），亦合於常情。
  (三)又參以，同案被告甲○○帶同前往上開寄藏地點同時取出改
    造手槍1支（即槍枝管制編號：0000000000號）及制式子彈2
    顆，而該扣案之子彈2顆，經送鑑認係口徑9mm制式子彈，採
    樣 1顆試射，可擊發認具殺傷力乙節，有內政部警政署刑事
    警察局98年4月27日刑鑑字第0980043130號槍彈鑑定書1份在
    卷可稽（見偵卷第89至91頁），足見扣案之 2顆子彈係屬制
    式子彈，且其口徑 9mm，即供扣案之改造手槍使用無疑，則
    該 2顆子彈係制式，即核與被告於偵查及本院審理時均供承
    ：他人另給之子彈係改造子彈乙節已有不符，再者，該 2顆
    子彈之口徑 9mm，即供扣案之改造手槍，並與該改造手槍同
    時經警取出，益徵被告所供承：扣案2枝槍枝及2顆子彈是79
    年間是我弟弟給我的，86年別人給我的改造子彈因為已經受
    潮，所以我丟掉了，我弟弟給我的應該是只有這兩顆子彈，
    他給我的子彈是放在彈匣內，應該是改造的貝瑞塔九０手槍
    口徑 9MM使用的，另一把左輪的制式手槍是沒有子彈等語，
    與事實相合應可信為真。
  (四)基上所述，扣案之制式手槍1支 、改造手槍1支及制式子彈2
    顆係被告於79年間某日，在嘉義縣梅山鄉○○村○○街83號
    住處，接收其已過世弟弟江奇鄣所持有而未經許可同時持有
    上揭槍枝及子彈，亦可認定。
四、綜上所述，足認被告之自白，經調查綜合上開證據，並參酌
    各項情況證據以觀，足資補強核與事實相合，是被告持有手
    槍、改造手槍及子彈之犯行，事證明確，應堪認定。
貳、論罪科刑之理由
一、按未經許可持有槍砲、彈藥、刀械等罪，其持有之繼續，為
    行為之繼續，並非狀態之繼續，故一經持有，其犯罪即告成
    立，但其完結，須繼續至持有行為終了時為止，其間法律縱
    有變更，因其行為繼續實施至新法施行以後，即應適用新法
    ，尚無行為後法律變更可言（最高法院88年度台上字第2968
    號判決意旨參照）。查槍砲彈藥刀械管制條例，先後於86年
    11月24日、89年7月5日、94年 1月26日修正公布施行，被告
    乙○○所犯上揭三罪之持有行為，性質上係屬犯罪行為之繼
    續，而非犯罪狀態之繼續，揆諸上揭判決，應直接適用修正
    公布施行後之槍砲彈藥刀械管制條例第7條第4項、第8條第4
    項及第12條第 4項規定加以論處，尚無新舊法比較之問題。
    核被告乙○○所為，係犯槍砲彈藥刀械管制條例第7條第4項
    之非法持有手槍罪、同條例第8條第4項之非法持有可發射子
    彈具殺傷力之槍枝罪、同條例第12條第 4項之非法持有子彈
    罪。
二、被告乙○○與同案張家銘、甲○○共同持有上開槍彈犯罪，
    已如上述，是彼此間有犯意聯絡及行為分擔，為共同正犯。
三、又按同時地被查獲持有二種以上之槍砲彈藥刀械，有可能係
    初始即同時地持有之，亦有可能係先後持有而僅同時地被查
    獲。於最初即同時地持有之情形，如持有之客體種類相同（
    同為手槍，或同為子彈者），縱令持有之客體有數個（如數
    支手槍、數顆子彈），仍為單純一罪，不發生想像競合犯之
    問題；若持有二種不相同種類之客體（如同時地持有手槍及
    子彈，或同時地持有槍砲彈藥刀械管制條例所定不同條項之
    槍枝，如手槍及改造槍枝），則為一行為觸犯數罪名之想像
    競合犯。至先後持有而僅同時地被查獲者，雖亦併有同時持
    有之情形（即二持有行為重疊部分），仍應視其持有之初之
    犯意如何，憑以判斷其先後所犯持有行為，究屬數罪併罰，
    抑或應論以連續犯而以一罪論（指行為發生在刑法第56條修
    正前者）。就同時地持有被查獲而言，於法規範上自以論究
    其數罪併罰或連續犯以一罪論，較之於適用想像競合犯或單
    純一罪為不利於犯罪行為人。故若被告雖自白係先後持有二
    種以上之槍砲彈藥刀械而同時地被查獲，其所稱先後持有不
    利於己之陳述（自白），仍應調查除該自白以外其他必要之
    證據，以察其是否與事實相符，不得僅以該自白（即被查獲
    之二種以上槍砲彈藥刀械係先後持有）作為此部分有罪判決
    之唯一證據，否則不啻僅憑自白採證斷罪，反足使取巧者（
    如懂得辯稱係初始即同時地持有）得邀受輕判之利益，殊非
    用法之平（最高法院96年度台上字第6417號判決意旨參照）
    。經查，被告係於79年間某日，在嘉義縣梅山鄉○○村○○
    街83號住處，接收原本為其已過世弟弟江奇鄣所持有扣案之
    制式手槍1支、改造手槍1支及制式子彈 2顆而未經許可同時
    持有，業經本院認定如前述，被告以一行為同時觸犯上開槍
    砲彈藥刀械管制條例三罪，為想像競合犯，應從一重之槍砲
    彈藥刀械管制條例第7條第4項之非法持有制式手槍罪處斷。
四、再查，被告前因竊盜案件，經臺灣雲林地方法院以81年度訴
    字第 250號判處有期徒刑十月，緩刑四年確定，又因肅清煙
    毒條例案件，經本院以81年度上訴字第2482號判處有期徒刑
    三年三月確定，上揭緩刑經撤銷後，上開二罪經裁定應執行
    有期徒刑三年十月確定；又因肅清煙毒條例等案件，經原審
    法院以82年度訴字第 501號等案件，各判處有期徒刑三年六
    月、五月確定，上揭二罪經裁定應執行有期徒刑三年九月確
    定；又因竊盜案件，經臺灣臺南地方法院以82年度訴字第20
    21號判處有期徒刑二年十月確定，而與上開數罪接續執行，
    於86年 2月25日假釋出監後；又因偽造文書案件，經臺灣桃
    園地方法院以91年度易字第2226號判處有期徒刑五月確定，
    於91年 8月10日入監而與上揭撤銷假釋之殘刑接續執行，於
    96年 9月30日執行完畢，此有臺灣高等法院被告前案紀錄表
    各 1份在卷可參，被告受徒刑之執行完畢後，其未經許可持
    有上開槍彈之犯罪行為仍繼續中，是其五年以內故意再犯本
    件有期徒刑以上之罪，為累犯，應依刑法第47條第 1項規定
    加重其刑。
五、被告及其辯護人另辯以：伊有向警方說扣案之槍彈交由甲○
    ○保管而供出槍彈去向，並協助警方查獲起出上開槍彈，應
    依槍砲彈藥刀械管制條例第18條第 4項之規定減刑等語，經
    查：
  (一)按槍砲彈藥刀械管制條例第18條第 4項前段規定「犯本條例
    之罪，於偵查或審判中自白，並供述全部槍砲、彈藥、刀械
    之來源及去向，因而查獲或因而防止重大危害治安事件之發
    生者，減輕或免除其刑。」依其犯罪形態，倘該槍砲、彈藥
    、刀械已經移轉持有，而兼有來源及去向者，固應供述全部
    之來源及去向，始符合上開規定。但其犯罪行為，僅有來源
    而無去向，或僅有去向而無來源者，祇要供述全部來源，或
    全部去向，因而查獲或因而防止重大危害治安事件之發生時
    ，即符合減輕或免除其刑之規定，並非謂該犯罪行為，必須
    兼有來源及去向，始有該條項之適用。否則情節較重者（兼
    有來源及去向），合於減免之規定，情節較輕者（僅有來源
    而無去向，或僅有去向而無來源），反而不合於減免之規定
    ，豈不造成輕重失衡。又按槍砲彈藥刀械管制條例第18條第
    4 項關於自白減免其刑之規定，必須供出全部槍砲、彈藥、
    刀械之來源及去向，並因而查獲或防止重大危害治安事件之
    發生，始有其適用。依上開規定必須被告將自己原持有之上
    揭違禁物所取得之來源，與所轉手之流向，交代清楚，因而
    使犯罪調（偵）查人員，得以一併查獲相關涉案者；或因而
    防止他人利用該違禁物而發生重大危害治安之事件，即符減
    免其刑之要件（最高法院95年度台上字第5130號及96年度台
    上字第1962號判決意旨參照）。
  (二)查被告經警拘提到案後，於98年 3月14日在嘉義縣警察局刑
    警大隊偵一隊接受訊問時，即向警方自白非法持有上開槍彈
    之犯行，並說明上揭手槍及子彈已交由甲○○保管而供出去
    向，被告同時當場打電話給甲○○要求其將槍彈交至警察局
    ，但甲○○因聽不清楚其意而未依指示處理，警方乃依被告
    所提供甲○○之外號及年籍等相關資料，調閱甲○○之口卡
    由被告指認後而確認上揭槍彈在甲○○持有中，而多次前往
    甲○○住處查問甲○○未果，並聲請檢察官核發之拘票拘提
    甲○○到案，甲○○得知警方在查緝其本人後，乃於98年 3
    月21日17時多許，移置上揭槍枝及子彈，將上揭制式手槍 1
    支及改造手槍（內有9mm制式子彈2顆） 1支，分別藏放於財
    團法人長庚紀念醫院嘉義分院附近路旁之二處石堆，並於同
    日18時40分許，因警持檢察官核發之拘票執行拘提，乃到案
    說明，先於同日19時許，帶同員警前往上開寄藏地點取出改
    造手槍1支（即槍枝管制編號：0000000000號）及制式子彈2
    顆扣案，再於同日22時多許，帶同員警前往上開處所取出制
    式手槍1支扣案（即槍枝管制編號： 0000000000號）等情，
    業據證人甲○○及查獲本案之嘉義縣警察局偵一隊隊長丙○
    ○分別於本院審理時結證明確（本院卷第102至105頁），證
    人丙○○並結證稱：「（問：後來警方是否依照被告供出槍
    枝在甲○○那邊，而查出甲○○？）是的，此部分有乙○○
    的指證筆錄。」、「（問：你們拘提被告到案後，這時是否
    知道甲○○？）那時候還不知道甲○○，甲○○是被告說出
    來的，因為我們有提示監聽譯文被告才供出甲○○的外號、
    年籍、住所，我們過濾前科資料，確定是甲○○，我們是借
    提被告出來指證甲○○。」、「「（問：甲○○是否自己到
    案的？）是的，因為我們有去相關處所找甲○○，他可能有
    受到壓力所以才自動到警局。」、「（問：被告供出將槍彈
    交給甲○○藏放，之前警方是否知道槍彈去向？）不曉得槍
    彈去向。」等語無訛（本院卷第 105頁）。足見查獲同案被
    告甲○○及上揭槍彈之去向係因被告之供出所致，應可確認
    。
  (三)準此可見，被告既已向警方自白犯罪事實，並主動供出將上
    揭槍彈交由甲○○保管之去向，且協助警方請甲○○交出上
    揭槍彈，雖甲○○當時未能交出，然因被告指認而確定上揭
    槍彈之流向係在甲○○持有中，警方方得查獲甲○○非法持
    有寄藏上開槍彈並進行拘提，使甲○○因而到案，帶同警方
    取出扣案之上揭槍彈，則本案因被告供出上揭槍彈轉手予甲
    ○○之流向，因而得查獲甲○○持有之上揭槍彈，避免該槍
    彈再流落他人之手而續遭持為犯罪所用，並防止該槍彈所造
    成重大社會治安事件之發生，核與槍砲彈藥刀械管制條例第
    18 條第4項之規定相符，自得依法減輕其刑，並先依累犯加
    重再減輕之。
參、撤銷改判之理由
一、原審依上開事證，就被告乙○○非法持有槍彈犯行部分予以
    論罪科刑，固非無據，然查：被告既已向警方自白犯罪事實
    ，並主動供出上揭槍彈之去向而查獲，應依槍砲彈藥刀械管
    制條例第18條第 4項之規定減輕其刑，原審未予詳查適用而
    減輕其刑，自有疏失。
二、依上所述，被告上訴意旨，指摘原判決此部分未適用槍砲彈
    藥刀械管制條例第18條第 4項之規定減輕其刑而有不當之處
    ，為有理由，自應由本院將原判決關於被告乙○○非法持有
    槍彈罪予以撤銷改判，又因被告犯數罪，原判決依該部分所
    宣告刑而定其應執行刑，因該部分既經撤銷改判，即失所附
    麗，應併予撤銷，以期適法。
三、本院審酌被告乙○○國中畢業之智識程度，因購買毒品之債
    務糾紛而糾眾持上開槍彈而強押犯強制犯行，被告係為主謀
    者，及被告持有槍枝、子彈對社會治安之潛在危險，持有槍
    枝及子彈之數量，被告持有之期間，暨被告坦承持有槍枝及
    子彈之犯行之犯後態度等一切情狀，量處乙○○共同犯非法
    持有手槍罪，處有期徒刑五年，併科罰金六萬元，併諭知罰
    金易服勞役之折算標準，以資懲儆。
四、沒收部分：
  (一)就扣案具有殺傷力之制式手槍、改造手槍各1支及制式子彈1
    顆，係屬違禁物，應依刑法第38條第1項第1款規定宣告沒收
    。
  (二)又扣案具有殺傷力之子彈 1顆，業經鑑驗機關於鑑驗時試射
    後，僅剩餘彈殼，而失其子彈之結構及性能，為廢棄之物，
    已不具殺傷力，非屬違禁物，爰不另為沒收之諭知。
  (三)另扣案之0000000000號、0000000000號、0000000000號、00
    00000000號行動電話，係被告乙○○所有，惟非供本件犯罪
    所用之物，業據被告乙○○於原審審理時供述在卷（見原審
    卷第2卷第153-154頁），是既無證據證明係被告及其共犯供
    犯罪所用之物，爰不併予諭知沒收。
肆、不另為無罪諭知部分：
一、本件公訴意旨另以：被告乙○○基於持有子彈之犯意，於不
    詳時、地，自真實姓名年籍不詳自稱「陳然」之成年男子處
    ，取得改造貝瑞塔子彈，並於98年 2月28日，與被告張家銘
    及原審同案被告甲○○共同基於持有子彈之犯意聯絡，由被
    告甲○○持有改造貝瑞塔手槍1支附上揭改造貝瑞塔子彈2顆
    ，進入劉嘉享所駕駛之車輛。因認被告乙○○、張家銘另涉
    犯槍砲彈藥刀械管制條例第12條第 4項之非法持有子彈罪等
    情。
二、按犯罪事實，應依證據認定之，無證據不得認定犯罪事實；
    又不能證明被告犯罪者，應諭知無罪之判決，刑事訴訟法第
    154條第2項、第301條第1項分別定有明文。次按事實之認定
    ，應憑證據，如未能發現相當證據，或證據不足以證明，自
    不能以推測或擬制之方法，為裁判基礎；認定不利於被告之
    事實，須依積極證據，苟積極證據不足為不利於被告之事實
    認定時，即應為有利於被告之認定，更不必有何有利之證據
    ；又認定犯罪事實所憑之證據，雖不以直接證據為限，間接
    證據亦包括在內；然而無論直接或間接證據，其為訴訟上之
    證明，須於通常一般之人均不致有所懷疑，而得確信其為真
    實之程度者，始得據為有罪之認定（最高法院40年臺上字第
    86號、30年上字第816號 、70年台上字第4986號判例意旨分
    別可資參照）。
三、公訴意旨認：被告乙○○並成立上揭犯行，無非係以被告乙
    ○○及原審同案被告甲○○自白亦持有上揭子彈為其論罪之
    唯一依據。惟查：
  (一)按刑事訴訟法第156條第2項規定被告之自白，不得作為有罪
    判決之唯一證據，仍應調查其他必要之證據，以察其是否與
    事實相符。其立法旨意乃在防範被告自白之虛擬致與真實不
    符，故對自白在證據上之價值加以限制，明定須藉補強證據
    以擔保其真實性，防止偏重自白，發生誤判之危險，故除被
    告之自白外，仍須調查其他補強證據，並與事實相符者，始
    得採為被告犯罪事實之認定。
  (二)被告乙○○於偵訊時自白：我共有四顆子彈云云（偵卷第65
    頁），然其後於本院上訴審審理時則供稱：「（問：檢察官
    另起訴你們另外有改造貝瑞塔子彈 2顆，有何意見？）我也
    沒有看過那兩顆子彈，我只有我弟弟留下來的制式子彈。」
    （本院上訴審卷第 128頁）；於本院準備程序供稱：我弟弟
    在79年死亡的時候，交給我手槍有兩支，1支是制式的，1支
    是改造的，子彈兩發，扣案的兩顆子彈不可能是當時86年人
    家送我的子彈所留下的，因為那些子彈已經丟掉了，所以扣
    案的兩顆子彈應該是我弟弟留給我的等語（本院卷第64頁）
    ；於本院審判期日時均供稱：扣案2枝槍枝及2顆子彈是79年
    間是我弟弟給我的，86年別人給我的改造子彈因為已經受潮
    ，所以我丟掉了，我弟弟給我的應該是只有這兩顆子彈，他
    給我的子彈是放在彈匣內，應該是改造的貝瑞塔九０手槍口
    徑 9MM使用的，另一把左輪的制式手槍是沒有子彈。所以扣
    案這2把手槍及2顆子彈，是79年間我弟弟留給我的，我以前
    講的別人86年給我的子彈，都已經受潮丟掉了等語（本院卷
    第101、108頁）；而同案被告甲○○於本院審理時經結證亦
    改口稱：「（問：當時藏放是否有2把槍枝及子彈？）是有2
    把槍枝，但我不知道有幾顆子彈，東西是放在手提包內，在
    車上我也沒有把槍枝及子彈拿出來。」、「（問：以前為何
    說有4顆子彈？後來為何只找到2顆子彈？）我是向警察說可
    能有4顆子彈，但在場也只找到2顆子彈，那是因為警察講說
    有2顆是0.38左輪手槍，另外2顆是貝瑞塔改造手槍的子彈，
    但我帶警察去找的時候，只找到貝瑞塔的子彈而已，所以我
    之前就沒有看過有他們說的0.38左輪手槍的子彈 2顆，也沒
    有看到貝瑞塔的子彈，我是帶警察去找槍枝之後，才知道除
    了2把槍枝外，還有2顆子彈。」（本院卷第 103頁）。參互
    被告及甲○○前述歷次自白內容以觀，足見其等初供時所自
    白之子彈有四顆，是否屬實，已非無疑。
  (三)又查，同案被告甲○○帶同前往上開寄藏地點同時取出改造
    手槍1支（即槍枝管制編號：0000000000號）及制式子彈2顆
    ，而該扣案之子彈2顆，經送鑑認係口徑9mm制式子彈，採樣
    1 顆試射，可擊發認具殺傷力乙節，有內政部警政署刑事警
    察局98年4月27日刑鑑字第0980043130號槍彈鑑定書1份在卷
    可稽（見偵卷第89至91頁），足見扣案子彈僅 2顆，與被告
    所自白之4顆子彈已有不符。再參以，該 2顆子彈之口徑9mm
    ，即供扣案之改造手槍，並與該改造手槍同時經警取出等情
    ，益徵被告所供承：扣案2枝槍枝及2顆子彈是79年間是我弟
    弟給我的，86年別人給我的改造子彈因為已經受潮，所以我
    丟掉了，我弟弟給我的應該是只有這兩顆子彈，他給我的子
    彈是放在彈匣內，應該是改造的貝瑞塔九０手槍口徑 9MM使
    用的，另一把左輪的制式手槍是沒有子彈等語，與事實相合
    應可信為真。
  (四)至被告所供稱：86年別人有給我的改造子彈，因為已經受潮
    ，所以我丟掉了乙情縱然屬實，然上揭改造貝瑞塔子彈既未
    扣案，無從鑑定是否具有殺傷力，自亦無法證明被告另涉有
    上開犯行，該部分自屬不能證明。
四、綜上所述，檢察官提出認定被告另涉非法持有改造子彈 2顆
    之犯行，除被告乙○○及原審共同正犯甲○○之自白外，而
    經查上開自白又與事實未能相合，且檢察官亦無提出其他積
    極證據以補強上述自白之真正，自不足為被告該部分犯行有
    罪之積極證明。按檢察官就被告該部分犯罪事實，應負舉證
    責任，並提出證明之方法，然檢察官既就被告該部分犯罪事
    實，未能提出適合於證明被告犯罪之積極證據，而依其指出
    證明之方法，亦無從說服本法院以形成被告該部分犯行有罪
    之心證，基於無罪推定之原則，原應就該部分為被告無罪之
    諭知，惟公訴意旨既認此部分與上開起訴經本院論罪科刑之
    非法持有手槍罪部分，具有想像競合犯之關係，屬於裁判上
    一罪，故就此部分，爰不另為無罪之諭知。
丙、適用之法律
一、刑事訴訟法第369條第1項前段、 第364條、第299條第1項前
    段。
二、槍砲彈藥刀械管制條例第7條第4項、第8條第4項、第12條第
    4項、第18條第4項。
三、刑法第11條前段、第28條、第55條、第47條第 1項、第51條
    第5款、第42條第3項前段、第38條第1項第1款。
四、刑法施行法第1條之1第1項、第2項前段。
本案經檢察官趙中岳到庭執行職務。
中    華    民    國    99    年    6     月    29    日
                  刑事第五庭    審判長法  官  楊明章
                                      法  官  趙文淵
                                      法  官  蔡美美
以上正本證明與原本無異。
如不服本判決應於收受送達後10日內向本院提出上訴書狀，其未
敘述上訴理由者，並得於提起上訴後10日內向本院補提理由書（
均須按他造當事人之人數附繕本）「切勿逕送上級法院」。
                                      書記官  歐貞妙
中    華    民    國    99    年    6     月    29    日
附錄本判決論罪科刑法條
槍砲彈藥刀械管制條例第7條第4項
未經許可，持有、寄藏或意圖販賣而陳列第 1項所列槍砲、彈藥
者，處5年以上有期徒刑，併科新臺幣1千萬元以下罰金。
槍砲彈藥刀械管制條例第8條第4項
未經許可，持有、寄藏或意圖販賣而陳列第1項所列槍枝者，處3
年以上10年以下有期徒刑，併科新臺幣700萬元以下罰金。
槍砲彈藥刀械管制條例第12條第4項
未經許可，持有、寄藏或意圖販賣而陳列子彈者，處 5年以下有
期徒刑，併科新台幣300萬元以下罰金。

司法院資訊處製作；財團法人民間司法改革基金會備份。
